【裁判字號】    98,重上更(三),145
【裁判日期】    990308
【裁判案由】    妨害性自主
【裁判全文】
臺灣高等法院高雄分院刑事判決   98年度重上更(三)字第145號
    上  訴  人  臺灣高雄地方法院檢察署檢察官
    被      告  乙○○
    選任辯護人  陳慧敏  律師
上列上訴人因被告妨害性自主案件，不服臺灣高雄地方法院91年
度訴字第2581號中華民國92年2 月19日第一審判決（起訴案號：
臺灣高雄地方法院檢察署90年度偵字第21907 號），提起上訴，
判決後，經最高法院第三次發回更審，本院判決如下：
    主  文
原判決撤銷。
乙○○利用駕駛供不特定人運輸之交通工具犯強制性交罪，處有
期徒刑柒年貳月；並應於刑之執行前令入相當處所，施以治療，
期間至治癒為止，最長不得逾年。
    事  實                                                                
一、乙○○係職業計程車司機，其於為後述行為時，係駕駛博愛
    無線電臺編號726 號計程車（車牌號碼為ZH甲701）載客為業
    。緣代號000甲0000號女子（真實姓名、年籍詳卷內被害人代
    號與真實姓名對照表，下稱Ａ女，民國74年10月28日出生）
    與同事丙○○因友人介紹搭車而認識乙○○，Ａ女於90年5
    月中旬至下旬某日晚間10時許下班後，在高雄市草衙地區工
    作之「莊記茶坊」撥打電話至博愛無線電臺，指定搭乘乙○
    ○駕駛之前開編號726 號計程車，乙○○接獲電臺通知後，
    即駕車至指定地點草衙二路449 號巷口搭載Ａ女，Ａ女上車
    後因身體疲累，遂於交代乙○○欲前往之地點（即Ａ女住處
    ）後，即於車上休憩小睡。詎料，乙○○見Ａ女入睡，認有
    機可趁，明知自己係駕駛供不特定人運輸使用之交通工具計
    程車，竟利用此一機會，基於強制性交之犯意，先將Ａ女載
    至不詳地點，途中Ａ女曾清醒片刻，發現已睡甚久且路徑不
    對，遂詢問乙○○，然乙○○以搭車時即稱要修理無線電之
    理由搪塞，Ａ女未生疑心，即又入睡，經過不詳時間後，乙
    ○○即將計程車停放在不詳地點，至後座先動手撫摸Ａ女之
    胸部，Ａ女驚醒後反抗並責罵乙○○，乙○○見狀即向Ａ女
    表示：「如不聽話，就不帶妳回家，也會對你朋友不利」等
    語，Ａ女見荒郊野外，又是夜晚，怕有不測而心生畏懼，乙
    ○○見狀即動手強脫Ａ女內褲，斯時Ａ女雖再加以反抗甚或
    與乙○○發生拉扯，惟仍遭乙○○強以其陰莖插入陰道內，
    嗣並射精於Ａ女體內、外，乙○○即以此強暴、恐嚇之方法
    ，對Ａ女強制性交1 次得逞。嗣後乙○○於同日晚間11時許
    ，方將Ａ女載回其住處。數日後，Ａ女與同事丙○○之妹林
    夢焉等人聊天時，因林夢焉妹表示欲叫乙○○編號726 之計
    程車，Ａ女聽聞後心生畏懼且表現反感，丙○○發覺有異，
    追問Ａ女後始知悉上情，丙○○遂勸告Ａ女通知家人並報警
    處理，始查獲上情。
二、案經被害人Ａ女訴由高雄市政府警察局前鎮分局報請臺灣高
    雄地方法院檢察署檢察官偵查起訴。
    理  由                                                                
甲、程序方面
一、被告及辯護人爭執證人即告訴人Ａ女於警詢及偵查中未經具
    結之陳述，不具證據能力部分：
  (一)按證據能力，指證據得為立證資料之法律上資格；證據是否
    適格，係依法律之規定予以形式的限制，原則上不許法院為
    自由判斷。刑事訴訟法在92年2 月6 日修正公布增訂傳聞法
    則及其例外之規定以前，對於證據資格並未設有限制，亦即
    祇要具有證明力者，一般即容許其為證據，具有證據能力。
    此觀同法於56年1 月28日修正公布增訂第159 條規定：「證
    人於審判外之陳述，除法律有規定者外，不得作為證據。」
    其立法理由更謂，本法對於證據能力殊少加以限制，凡得為
    證據之資料者，均具有證據能力等語即明。是該條之規定，
    僅在限制證人不得以書面代替到庭陳述，方符直接審理及言
    詞審理主義，否則即無證據能力，並非承認有關傳聞法則之
    存在。而增訂之傳聞法則及其例外，即92年修正刑事訴訟法
    第159 條至第159 條之5 等規定，係自92年9 月1 日施行。
    故在92年修正刑事訴訟法施行前，各級法院已依法定程序進
    行之訴訟程序，依刑事訴訟法施行法第7 條之3 但書規定，
    其效力不因修正而受影響。該條但書所謂之「效力不受影響
    」，係指依當時有效之刑事訴訟法所踐行之訴訟程序（包括
    相關證據法則之適用），法院及當事人即不得因新法之修正
    而否定其舊法程序之合法性。此當然包括在92年修正刑事訴
    訟法施行前，原本就可得為證據之證據，而已依舊法之法定
    程序調查者，其證據能力自不因新法增訂傳聞法則而受影響
    ，且基於法安定性、訴訟經濟等合目的性之考量，當亦無由
    法院依新法之規定重為評斷之必要（最高法院97年度臺上字
    第2632號、第5201號、第1822號、第1516號判決意旨可資參
    照）。
  (二)被告及辯護人固爭執證人Ａ女於90年6 月28日、90年7 月21
    日警詢，及90年12月27日、91年4 月9 日偵訊中陳述之證據
    能力，惟本案係於91年9 月12日繫屬於原審法院，有該院收
    文章戳可稽（見原審卷第1 頁），而前開證據既經原審及本
    院上訴審於刑事訴訟法修正施行前之各次審判期日，將該等
    證據提示並告以要旨，使被告有辯論機會，而踐行合法調查
    證據程序，依上開修正刑事訴訟法施行法規定，其已依法定
    程序進行之訴訟程序，不因上開法律修正而受影響，自得作
    為證據。
二、另本件檢察官、辯護人及被告分別於本院審理時，就原審判
    決所引用各項證據（含傳聞證據、非傳聞證據及符合法定傳
    聞法則例外之證據）之證據能力，除有爭執之上開部分外，
    就其餘證據之證據能力均表示「同意有證據能力」（見本院
    更(三)審卷第70頁），且於本院言詞辯論終結前，檢察官、被
    告及辯護人對於卷附上開爭執部分以外之具有傳聞證據性質
    之證據，既均已知其情，而未聲明異議，本院認除上開爭執
    部分已敘明如上外，其他卷附具有傳聞證據性質之證據，並
    無任何違法取證之不適當情形，以之作為證據使用係屬適當
    ，自得採為認定事實之證據。
乙、實體方面：
一、訊據被告乙○○固坦承其係職業計程車司機，而於本件案發
    時，係駕駛博愛無線電臺編號726 號計程車之事實，惟矢口
    否認有對Ａ女為強制性交之犯行，辯稱：伊當天只是載Ａ女
    回家，可能是因為Ａ女與伊有金錢糾紛，所以才挾怨報復誣
    指伊性侵害等語。
二、經查：
  (一)被告係職業計程車司機，而於本件案發時，其係駕駛博愛無
    線電臺編號726 號計程車載客為業；又於Ａ女指訴遭被告強
    制性交之日，被告確曾駕駛前開計程車搭載Ａ女，之前被告
    亦曾搭載過Ａ女等情，為被告所不爭執（見本院重上更(二)審
    卷第49頁）；核與證人Ａ女於警詢、偵查、原審證述內容（
    見警卷第3 頁至第4 頁、偵查卷第7 至8 頁、原審卷第18頁
    ），大致相符；復經證人即前開計程車車主施耀隆於警詢供
    述明確（見警卷第6 頁），此部分事實，洵堪認定。
  (二)被告確曾於利用駕駛計程車搭載Ａ女之機會，而對Ａ女強制
    性交1 次得逞之事實，迭據證人Ａ女於警詢、偵查、原審、
    本院上訴審指證不移（見警卷第3 頁至第4 頁、偵查卷第7
    頁至第8 頁、原審卷第18頁至第23頁、本院上訴卷第28頁至
    第33頁）。本院復審酌下列各情，爰認Ａ女此部分之證述，
    應屬可採：
  1.證人Ａ女於本件事發後，並未主動告知他人，亦未報警，而
    係證人丙○○知悉該事後勸告Ａ女告知其家人。又丙○○之
    所以知悉此事，係因有一次丙○○之妹（指林夢焉）要Ａ女
    陪同購物，而欲叫被告駕駛之計程車，惟Ａ女一聽到被告名
    字，即表現出很怕、很反感之態度，經丙○○一再追問後，
    Ａ女始告知遭被告性侵之事等情，業經證人丙○○於偵查中
    結證在卷（見偵查卷第11頁）。參以：(1)證人林夢焉於本院
    上更(一)審審理時證稱：「（你有沒有注意過A 女跟你搭乘被
    告的計程車的時候，有表示不願意坐的情形？）之後有，A
    女連這個人都不想提。」、「忘了是什麼時候，是在莊記茶
    坊的那段時間，有時候會提要坐車到那裡，被害人就會有反
    感的舉動出來。」、「我有問A 女發生什麼事情，我問他是
    否有發生性行為，被害人說好像有又好像沒有，因為被害人
    哭得很厲害，我也忘記被害人跟我們說什麼了。」等語（見
    本院上更(一)卷第95頁至第99頁），亦明確證述Ａ女於嗣後對
    於搭乘被告駕駛之計程車深感排斥之情。(2)證人Ａ女於警詢
    、原審各陳稱：「因為我會害怕，所以沒有報案，直到今天
    我告訴媽媽我受被告欺負的事，我媽媽才帶我來警局報案。
    」、「事情發生後我怕自己的名聲不好，我也怕他對我朋友
    ，家人不利，是後來我受不了了，才有跟我朋友丙○○說。
    」等語（見警卷第4 頁反面、原審卷第20頁），核與證人丙
    ○○證述Ａ女係先將該事告知伊後，再告知其家人之情吻合
    ，是堪認證人丙○○證稱嗣後Ａ女知要叫被告之車，即表現
    出很怕、很反感的樣子等語，應屬可信。而衡諸常情，如被
    告未對Ａ女為令Ａ女感受恐佈或厭惡之行為，以Ａ女曾經指
    定搭乘被告駕駛之計程車之情觀之，其實無如此反常情態產
    生之可能。
  2.Ａ女係74年10月出生之人，而於本件案發時，年僅15歲餘，
    且係國中夜間部一年級學生之情，有被害人代號與真實姓名
    對照表（置於警卷證物袋內），及其年籍資料在卷（見警卷
    第3 頁正面）。衡情，Ａ女斯時涉世經驗未深。雖其曾與他
    人有過性交經驗（此觀諸卷附受理性侵害事件驗傷診斷書在
    卷，置放於警卷證物袋內），然若非其親身經歷之事件，依
    其年歲、知識、經驗，實無將受害經過，描述如此詳盡之可
    能（至Ａ女就其中部分細節，前後所述雖有若干出入，惟大
    致仍屬可採之理由，詳見後述）。況再參以Ａ女事後出現如
    前所述之反常情態，益更徵Ａ女指述其遭被告性侵害，應非
    全無可信之處。
  3.又被告與丙○○及林夢嫣姐妹都很熟，此業經被告於本院前
    審自陳在卷（見本院重上更(二)卷第69頁）；又其於本件案發
    前，亦曾搭載過Ａ女，前亦述及。乃被告於本件案發伊始，
    經警方提供Ａ女照片供其指認後，其於警詢及偵查中竟仍一
    再辯稱：伊不認識Ａ女，也不認識丙○○，亦不曾至高雄市
    前鎮區○○○ 路附近之「莊記茶坊」找被害人等語（見警卷
    第1 頁至第2 頁，偵查卷第16頁至第17頁、第42頁），則若
    被告確無曾為不利Ａ女之情事，而恐遭Ａ女及丙○○指認，
    何以其於案發之初，不敢向承辦員警及檢察官坦認認識Ａ女
    及證人丙○○之事？甚且隱匿其與丙○○相互熟識之情？由
    此益證Ａ女指訴遭被告性侵一事，應非子虛。
  4.被告雖辯稱，本案有可能是因為Ａ女要向伊借2,000 元繳電
    話費未果，所以才設詞誣陷等語，惟此為Ａ女所否認（見本
    院上更(一)卷第100 頁）。而經本院上更(一)審向遠傳電信股份
    有限公司（下稱遠傳公司）函查結果，被告主張為Ａ女所持
    用之門號0000000000號行動電話，係案外人陳姿穎所申辦（
    此有遠傳公司95年9 月13日遠傳（業服）字第09510802747
    號函在卷可按，見本院上更(一)卷第47頁）；而陳姿穎即係Ａ
    女之姐，又經Ａ女證陳在卷（見本院上更(一)卷第100 頁），
    是斯時前開門號0000000000號行動電話，並非無可能係由Ａ
    女持用，固堪認定。惟該行動電話於90年1 月至4 月，雖有
    延遲繳納電話費之情形，然於90年5 、6 月間，則無積欠或
    延遲繳納之情事，此亦有遠傳公司前開函文所附之繳費明細
    可稽（見本院上更(一)卷第48頁），則依此情況，縱該門號00
    00000000號行動電話斯時確係Ａ女所持用，Ａ女是否有向被
    告借貸2,000 元繳納電話費之必要，並非無疑。況且，苟謂
    Ａ女僅為該區區2,000 元，即恝自身名節於不顧，而設計丙
    ○○及林夢嫣2 人誤認被告有性侵Ａ女之事，再由不知情之
    丙○○力勸Ａ女告知家人並報警處理，以此計劃之縝密，實
    難想像為年僅15歲餘，且為國中夜間部一年級學生之Ａ女力
    之所逮，是實堪認被告此部分所辯，應非事實，而不足採。
  (三)本件Ａ女遭被告強制性交之時點，Ａ女雖於警詢及本院上訴
    審審理時，均一再堅稱係於90年6 月5 日（見警卷第3 頁反
    面、本院上訴字卷第31頁），然證人即與Ａ女一同任職在「
    ００茶坊」之同事丙○○於偵查中則證稱：Ａ女未至90年6
    月就離職了，伊不知Ａ女於90年6 月5 日有叫上訴人之計程
    車，伊知道Ａ女最近一次叫車，係在該茶坊，約5 月中下班
    時，有搭乘上訴人之計程車，Ａ女遭性侵害那天，伊有看見
    其在店內叫車，當天不是6 月5 日，應係5 月中旬，伊有看
    見上訴人來載Ａ女等語（見偵查卷第10頁背面、第11頁背面
    ），且證人Ａ女於原審審理時證稱：90年5 月中至6 月初的
    某1 天我要下班時，因同事不會煮紅茶，所以留下來幫忙煮
    紅茶，才遲至晚上時10點多，始搭乘被告之計程車等語（見
    原審卷第18頁），至於真正之時間如何，被告之選任辯護人
    請求傳訊證人丙○○到庭作證，然證人丙○○於本院99年3
    月1 日審理時並未到庭，且傳票寄存在派出所，故被告及辯
    護人均請求捨棄傳拘，本院亦認為案發迄今已將近9 年，證
    人丙○○是否對於案發時間仍記憶猶新，不無疑問，故認為
    並無拘提之必要。然Ａ女既於90年5 月底即已離職，不在「
    ００茶坊」任職，豈可能於90年6 月5 日晚上10時許「下班
    後」，自其任職之「００茶坊」呼叫、搭乘被告之計程車，
    致遭被告強制性交得逞？可見Ａ女所稱受害時間係「90年6
    月5 日」，應係記憶錯誤所致，是本院爰認本件被告性侵Ａ
    女之時點，應係於「90年5 月中旬至下旬某日夜間」始符合
    事實。
  (四)證人Ａ女就遭被告性侵之過程，其最初於警詢時陳稱：被告
    載我到1 個好多草，有1 個鐵皮屋的地方（我不知這個地點
    是哪裡），之後他就摸我的胸部，我即驚醒用三字經罵他而
    且反抗他，他不管我的反抗，就強脫掉我的內褲，他也把他
    的褲子脫掉，將他生殖器插入我陰道內，在我體內、體外皆
    有射精等語（見警卷第3 頁反面）；而於偵查中指稱：上車
    後，我告訴被告我要回家及我家的地點，我就說我要睡一下
    ，到了再叫我，過約十幾分鐘後，我醒來發現路不熟，我問
    他，他說是要先去修無線電，我說好，你修完載我回去再叫
    我，我則繼續睡。後來，忽然間我覺得有人摸我胸部，我有
    反抗，他威脅說若不聽他話，就不帶我回去，會對我不利，
    我害怕，只好聽他的話，他要我聽話後，就動手脫我上衣及
    我的內褲，當時我穿裙子，他的陰莖有插入我的陰道，並射
    精在我身體裡、外面，他做約10至20分鐘，做完後，他才帶
    我回去等語（見偵查卷第7 頁至第8 頁）。復於原審時陳述
    ：在車上睡到一半我就覺得怪怪的，好像有人在摸我的胸部
    ，我醒過來，發現他的手在我後方，椅子附近，我問他這是
    哪裡，他問我要不要跟他做，我說不要，我說我要趕快回家
    ，他說若我不配合他，他就不載我回去，也要對我朋友不利
    ，我看當時的環境都是野草，四處都沒有人，又是半夜，我
    怕他對我不利，我只好配合他，他把我的椅子往後倒，過程
    中我還是有抗拒他，但是他力氣很大，他有把他的生殖器插
    入我的陰道，後來他有射精。我有跟他說我要回家，他有恐
    嚇我，我也怕我會像電視上被姦殺的案件一樣，所以我才配
    合他，但是過程中我還是與他有拉扯，我也不知道那時是在
    哪裡，附近有很多草，有很多鐵皮，我配合他只是行動上配
    合，我並沒有跟他說我要配合他，我只有跟他說不要傷害我
    ，過程中我還是有抗拒，但是他力氣很大，我也不敢很大力
    推他，我會害怕，我的褲子是他幫我脫的，那時沒有脫上衣
    等語（見原審卷第18頁至第19頁）。又於本院上訴審陳稱：
    在性侵害的時候，被告恐嚇我，他說如果發不配合，就要對
    我家人、朋友不利，當時我會怕，怕像電視演的不從可能會
    被殺掉等語（見本院上訴字卷第31頁）。而就被告予以強制
    性交所用之手段，或只出言恐嚇？或僅有強暴方法？或係二
    者皆具？前後所述容有不同。惟本院審酌Ａ女斯時僅係1 年
    約15歲餘之稚齡少女，其突然遭此性侵害犯罪，衡情其心中
    所受之驚嚇，實非同小可，故其就受害經過，記憶出現模糊
    不清，甚或片段跳躍之情況，均乃人情之常，自不得以此些
    微之出入，即全盤否定其所述之憑信性。又根據Ａ女上開歷
    次所述，所出現之詞語幾乎皆為：「我有反抗他」、「過程
    中我與他有拉扯」、「他動手（強）脫我內褲」、「他威脅
    說會對我（朋友及家人）不利」、「我會害怕」、「我不知
    道那是什麼地方，四周都是草」、「他說我不配合，就不帶
    我回去。」等，堪認被告斯時應係利用Ａ女深夜時分對地理
    環境之陌生，出言恐嚇欲對Ａ女及其朋友、家人不利，且不
    帶Ａ女返家，因而致Ａ女心生畏佈，並施以強制力，強行脫
    卸Ａ女內褲，Ａ女雖加反抗而仍未果，是被告對Ａ女強制性
    交所用之手段，應係兼具強暴與恐嚇方法二者，殆可認定。
  (五)證人Ａ女就其係於計程車上之前座或右後座遭被告性侵乙節
    ，其於警詢、原審及本院上訴審所述，固然不一（見警卷第
    4 頁正面、原審卷第19頁、本院上訴字卷第30頁）。惟本院
    審諸Ａ女於90年6 月28日於警詢所為陳述，距離案發之時僅
    約3 星期，而其於原審90年9 月26日訊問時，距案發時點，
    已相距約1 年3 月，是時Ａ女記憶是否正確，已非無疑。參
    以Ａ女於本院上訴審時對法官之詢問，分別答以：「（被告
    性侵害的時候，你人是坐在前座或後座？）後座，不清楚了
    ，沒有把握。」、「（有無坐到前座？）有，他下車修理無
    線電時，我好像有到前座開音樂。」、「（被性侵害時妳人
    究在後座或前座？）後座。」、「（到前座開音樂時尚未被
    性侵害，為何又說在後座被性侵害？）忘記了，我應該有回
    到後座，是在後座被性侵害的。」等語（見本院上訴字卷第
    29頁至第30頁），益可證Ａ女就此部分之記憶，已逐漸隨著
    時間之經過而遺忘，甚或混淆。又Ａ女斯時僅係1 年約15歲
    餘之稚齡少女，其突然遭此性侵害犯罪，衡情其心中所受之
    驚嚇，實非同小可，故其就受害經過記憶出現模糊不清，甚
    或片段跳躍，均乃人情之常，前亦述及。是自難因Ａ女此部
    分之證述有所出入，即為其言不可採之認定。
  (六)至被告駕駛之上開計程車無線電，於90年5 、6 月並無維修
    紀錄之情，固有博愛無線電臺90年1 月20日回函在卷（見原
    審卷第53頁），而與Ａ女指證當日遭性侵前，被告曾前往某
    處修理無線電乙節不符。惟「無線臺固定的維修站營業到下
    午6 點，在（高雄市○○○街，八德路靠民族路附近，公司
    規定到這邊修，但修理無線電的店不止這一家，有可能司機
    自己違反規定拆封，怕被公司罰錢，他才到另外一家修，如
    果司機不講，公司也不會知道」之情，已據證人即博愛無線
    電臺負責人薛宏斌結證在卷（見本院上訴字卷第90頁）；又
    無線電車主或司機都可以將車上無線電拿到外面維修，並不
    必經過公司，亦有前開博愛無線電臺90年1 月20日回函在卷
    可按，是雖被告駕駛之上開計程車，於90年5 、6 月，於博
    愛無線電臺內並無維修紀錄，然尚難據此即為被告有利之認
    定。
  (七)綜上所述，足見被告前揭所辯，均係圖卸之詞，不足採信。
    本件事證明確，被告上開加重強制性交犯行，洵堪認定。
三、按被告行為後，刑法第222 條已於94年2 月2 日修正公布，
    並自95年7 月1 日施行，該條文修正前之法定刑為「無期徒
    刑或7 年以上有期徒刑」，修正後改為「7 年以上有期徒刑
    」，比較新、舊法結果，新法之法定刑既已刪除無期徒刑，
    則顯然新法較有利於被告，依刑法第2 條第1 項但書之規定
    ，自應適用修正後刑法第222 條之規定。查被告乙○○利用
    駕駛供不特定人運輸搭乘之計程車之機會，以強暴、恐嚇之
    方法對被害人Ａ女為性交之行為，核被告所為，係犯修正後
    刑法第222 條第1 項第6 款之加重強制性交罪（按刑法第10
    條第5 項有關性交之定義，修正前原規定：「稱性交者，謂
    左列性侵入行為：一以性器進入他人之性器、肛門或口腔之
    之行為。二以性器以外之其他身體部位或器物進入他人之性
    器、肛門之行為。」修正後則規定：「稱性交者，謂非基於
    正當目的所為之下列性侵入行為：一以性器進入他人之性器
    、肛門或口腔，或使之接合之行為。二以性器以外之其他身
    體部位或器物進入他人之性器、肛門，或使之接合之行為。
    」增列「或使之接合」之行為，以顧及女對男之性交及其他
    難以涵括於「性侵入」之概念。惟本件被告乙○○係以陰莖
    插入Ａ女陰道，有如前述，故不論依修正前或修正後之規定
    ，其所為均屬刑法第10條第5 項第2 款所稱之性交，是對被
    告而言，並無利與不利之情形，自不生新舊法比較之問題，
    應逕依修正後刑法第10條第5 項第2 款論其所為合以性交之
    義）。被告於對被害人Ａ女強制性交過程中，所為撫摸胸部
    等猥褻行為，無非遂其強制性交目的之部分動作，應為高度
    之強制性交行為所吸收，不另論罪。又被告行為時（90年5
    月間），兒童及少年福利法尚未公布施行（92年5 月28日公
    布施行），被告對14歲以上、未滿18歲之Ａ女為強制性交之
    行為，因當時有效施行之少年福利法（93年6 月2 日廢止）
    及少年事件處理法規定，對被告所犯之罪並無加重其刑之規
    定，雖於裁判時，兒童及少年福利法第70條第1 項就被告所
    犯之罪有加重其刑之規定，依法律不溯及既往原則，應無該
    條項加重其刑規定之適用，亦不生新舊法比較適用之問題，
    核此敘明。公訴意旨認被告所稱如不聽話，就不帶她回去等
    語，未至恐嚇之程度，而認僅違反其意願之方法而為性交，
    未斟酌Ａ女被害當時之主、客觀條件及情境；復未論究被告
    亦以強暴手段對Ａ女強制性交，均有未合。
四、原審未予詳查，遽為被告乙○○無罪之諭知，尚有未合；且
    性侵害犯罪之案件，審判不得公開，性侵害犯罪防治法第16
    條前段定有明文；又審判期日之訴訟程序，專以審判筆錄為
    證，為刑事訴訟法第47條所明定。本件係屬性侵害犯罪之案
    件，依諸前揭性侵害犯罪防治法第16條之規定，其審判自不
    得公開。原審於92年2 月12日之審判期日卻仍「公開審判」
    （此觀之該審判筆錄即明，見原審卷第61頁），其審判程序
    之踐行，顯非合法。檢察官上訴意旨，以原審為被告無罪之
    判決，尚有未合，指摘原判決不當，為有理由，自應由本院
    將原判決予以撤銷改判。爰審酌被告因駕駛計程車而結識Ａ
    女，見Ａ女單獨搭乘，且年幼可欺，竟為逞一己之性慾，不
    惜以強暴、恐嚇之手法對Ａ女為強制性交，所為顯然嚴重戕
    害Ａ女身心健康，犯後又飾詞圖卸，且迄未與Ａ女達成民事
    和解等一切情狀，量處有期徒刑7 年2 月。又被告行為後，
    刑法第91條之1 關於強制治療部分，亦同時經修正公布，修
    正前之刑法第91條之1 規定，對於性侵害犯罪加害人經鑑定
    機關認有強制治療之必要者，採刑前強制治療，其期間雖以
    至治癒為止為原則，但限定最長不得逾3 年，且執行強制治
    療之處分之日數，以1 日折抵有期徒刑或拘役1 日，或同法
    第42條第4 項裁判所定罰金易服勞役折算1 日之數額；而修
    正後之刑法第91條之1 規定，則針對強盜強制性交罪、海盜
    強制性交罪、擄人強制性交罪等行為，增加宣告強制治療之
    規定，且採刑後強制治療，其期間至再犯危險性顯著降低為
    止，復無最長治療期間之限制，為絕對不定期之保安處分制
    度，對於人格違常而無治療可能性之性侵害犯罪加害人而言
    ，形同終身強制治療，又既採刑後執行制，即無折抵刑期之
    問題，是此部分比較新舊法之規定，應以修正前之刑法第91
    條之1 規定較有利於被告，依刑法第2 條第1 項前段規定，
    應適用行為時之法律。本件被告經原審依修正前刑法第91條
    之1 規定，送請高雄市立小港醫院進行精神鑑定，經該院參
    酌被告到院會談紀錄、心理衡鑑報告；並斟酌由被告班達測
    驗得知其自卑感較重，於接受施測較感焦慮，行為較衝動，
    缺乏耐心來完成工作，傾向過度注重細節，努力壓抑自己衝
    動，企圖想創造安全感，可能人際互動上有困擾，意志較不
    堅定，互動模式較退縮，有依賴之需求；又被告魏式智力測
    驗之智力為66，但其接受施測時以較抗拒、不耐煩、焦慮之
    態度，發現被告對於抽象推理思考能力較弱，受挫容易放棄
    ；至被告之柯氏性格量表，由於被告防衛性較高，可能在自
    陳問卷中隱藏某些自己，但發現其有自卑傾向，性壓抑強，
    攻擊性適中。關於精神狀態檢查，被告情緒方面，情感表露
    甚為拘謹，言語方面則有前後不一致，顯示有所保留。最後
    綜合分析鑑認：被告之精神狀態及智力經評估未有明顯障礙
    ，沒有重大精神疾病，如判決行為屬實，是否需要治療可從
    其犯罪史、犯罪行為、犯罪者之個人特質及工作狀況，暨受
    害者特質等四方面來判斷被告再犯危險性高低，以評估治療
    之必要性。而由以上四方面綜合評價其再犯的危險性高，鑑
    定建議被告除應負其刑事責任外，同必須給予治療，並定期
    評估其再犯危險性，有該院91年11月4 日高醫港業字第1675
    號函及所附精神鑑定書存卷可稽（見原審卷第31頁至第36頁
    ）。本院參酌上開鑑定報告之內容及意見，並審酌被告對性
    侵害觀念認知偏差，為避免其再犯之危險，亦認定被告有於
    刑前令入適當處所施以強制治療之必要，爰併依修正前刑法
    第91條第1 第1 項、第2 項之規定，諭知被告應於刑之執行
    前，令入相當處所，施以治療至治癒為止，但最長不逾3 年
    ，以資矯治。
據上論結，應依刑事訴訟法第369 條第1 項前段、第364 條、第
299 條第1 項前段，刑法第2 條第1 項、第222 條第1 項第6 款
，修正前刑法第91條之1 第1 項、第2 項，判決如主文。
本案經檢察官陳國全到庭執行職務。
中    華    民    國    99    年    3     月    8     日
                  刑事第二庭    審判長法  官  林正雄
                                      法  官  陳啟造
                                      法  官  黃壽燕
以上正本證明與原本無異。
如不服本判決應於收受本判決後10日內向本院提出上訴書狀，其
未敘述上訴理由者，並得於提起上訴後10日內向本院補提理由書
狀（均須按他造當事人之人數附繕本）「切勿逕送上級法院」。
中    華    民    國    99    年    3     月    8     日
                                      書記官  齊椿華
附錄本件判決論罪科刑法條：
《刑法第222條》
犯前條之罪而有下列情形之一者，處7 年以上有期徒刑：
一、二人以上共同犯之者。
二、對未滿十四歲之男女犯之者。
三、對精神、身體障礙或其他心智缺陷之人犯之者。
四、以藥劑犯之者。
五、對被害人施以凌虐者。
六、利用駕駛供公眾或不特定人運輸之交通工具之機會犯之者。
七、侵入住宅或有人居住之建築物、船艦或隱匿其內犯之者。
八、攜帶兇器犯之者。
前項之未遂犯罰之。

《刑法第221條》
對於男女以強暴、脅迫、恐嚇、催眠術或其他違反其意願之方法
而為性交者，處3 年以上10年以下有期徒刑。
前項之未遂犯罰之。

司法院資訊處製作；財團法人民間司法改革基金會備份。
